臺灣板橋地方法院刑事判決　　　　　　　　　　　　　九十一年度訴字第六七七號
　　公　訴　人　臺灣板橋地方法院檢察署檢察官
　　被　　　告　乙○○
右列被告因違反槍砲彈藥刀械管制條例案件，經檢察官提起公訴（九十一年度偵字第
三九五六號），本院判決如左：
    主  文
乙○○未經許可，製造子彈，累犯，處有期徒刑壹年貳月，併科罰金新臺幣參萬元，
罰金部分如易服勞役，以銀元參佰元即新臺幣玖佰元折算壹日。子彈貳顆、金屬鋼管
乙支（長約參拾伍點伍ｃｍ、外徑約貳拾點伍ｍｍ、內徑約壹拾伍點壹ｍｍ）、底火
伍拾壹顆、火藥乙包、砂輪機乙台、尖嘴鉗、老虎鉗、斜口鉗及銼刀各乙支均沒收之
。
    事  實
一、乙○○曾因違反麻醉藥品管理條例案件，於民國八十五年五月十三日，經本院以
    八十五年度訴字第二○四號判處有期徒刑八月確定。又因傷害案件，於八十五年
    七月八日，經本院以八十五年度易字第三二二四號判處有期徒刑四月確定。前開
    二罪於八十六年二月十七日，經本院以八十六年度聲字第二三五號裁定定應執行
    刑為有期徒刑十月，嗣於八十六年五月二十五日執行完畢。復因違反麻醉藥品管
    理條例案件，於八十七年一月二十六日，經本院以八十七年度易字第三四三號判
    處有期徒刑七月確定。末因公共危險案件，於八十八年一月十二日，經本院以八
    十七年度訴字第八八九號判處有期徒刑一年二月，復於八十八年三月三十一日，
    經臺灣高等法院以八十八年度上訴字第六八○號判決上訴駁回而告確定。右揭二
    罪並於八十八年八月十日，經本院以八十八年度聲字第一六七○號裁定定應執行
    刑為有期徒刑一年八月。嗣於八十九年七月三十一日執行完畢。仍不知悔改，其
    於九十一年二月十六日，經父親甲○○詢問有無踹損甲○○結拜兄弟丙○○車牌
    號碼ＥＰ－一二四一號自用小客車之車門後，認係遭丙○○誣陷，遂心生不滿，
    明知未經中央主管機關許可，不得製造具有殺傷力之子彈，竟基於製造子彈之犯
    意，於同日，在其位於臺北縣板橋市○○路○段五○五巷十一號之住處，以其所
    有之砂輪機乙台、尖嘴鉗、老虎鉗、斜口鉗及銼刀各乙支為工具，並以長約四○
    ｍｍ之金屬管加裝口徑○‧二二吋建築工業用彈及直徑約八‧二ｍｍ之金屬彈頭
    ，填充底火及火藥，製造完成具殺傷力之子彈乙顆，復接續以同一方法，製造完
    成具殺傷力之子彈乙顆，又接續著手以長約三二‧三ｍｍ之金屬管加裝已擊發過
    口徑○‧二二吋之建築工業用彈製造，然尚未填充底火、火藥及加裝金屬彈頭，
    致未完成而未具殺傷力之子彈一顆（此部分起訴書漏載）。隨即於同日十九時五
    十分許，前往臺北縣板橋市○○路○段五○五巷九號前，以己有長約三五‧五ｃ
    ｍ、外徑約二十‧五ｍｍ、內徑約十五‧一ｍｍ之金屬鋼管乙支加裝前開製造完
    成具殺傷力之子彈乙顆，朝停放於該處之丙○○前開自用小客車射擊，致該自用
    小客車左側車門凹陷一處，（毀損部分未據告訴），射擊後乙○○旋即逃逸，已
    擊發之子彈則不知遺落何處。嗣經聽聞「碰」聲之甲○○出外查看，見丙○○之
    左側車門凹陷一處，站於該自用小客車旁之乙○○則逃逸，甲○○即告知丙○○
    ，丙○○立即報警處理，同日二十三時許，經警前往乙○○前開住處查獲乙○○
    右揭製造完成具有殺傷力之子彈一顆、未製造完成未具殺傷力之子彈一顆（起訴
    書誤載為一顆），乙○○所有用以擊發子彈之前開金屬鋼管乙支、其所有用以犯
    罪所用之底火五十一顆、火藥乙包、砂輪機乙台、尖嘴鉗、老虎鉗、斜口鉗及銼
    刀各乙支（起訴書漏載底火五十一顆及火藥乙包），始偵知上情。
二、案經臺北縣警察局海山分局移送臺灣板橋地方法院檢察署檢察官偵查起訴。
    理  由
一、右揭犯罪事實，業據被告乙○○於警偵訊及本院審理時供承不諱（詳偵查卷宗第
    五頁至第六頁、第二二頁反面、本院九十一年五月二日審判筆錄），並經證人丙○○於警訊及本院調查中（詳偵查卷宗第七頁、本院九十一年四月二十三日訊問
    筆錄）及證人甲○○於本院審理中（詳本院九十一年五月二日審判筆錄）證述綦
    詳，此外復有子彈二顆、金屬鋼管乙支、底火五十一顆、火藥乙包、砂輪機乙台
    、尖嘴鉗、老虎鉗、斜口鉗及銼刀各乙支扣案及扣案物品之照片二幀、車牌號碼
    ＥＰ－一二四一號自用小客車左側車門凹陷一處之照片二幀附卷可稽（附於偵查
    卷宗第十二頁、第十三頁）。再前開扣案之子彈二顆，經內政部警政署刑事警察
    局鑑定結果認：送鑑子顆二顆，其中一顆，認係由長約四○ｍｍ之金屬管加裝口
    徑○‧二二吋建築工業用彈及直徑約八‧二ｍｍ之金屬彈頭組合而成，經實際試
    射，認具殺傷力，餘一顆，認係由長約三二‧三ｍｍ之金屬管加裝已擊發過口徑
    ○‧二二吋之建築工業用彈組合而成，不具底火、火藥及金屬彈頭，認不具殺傷
    力等情，有內政部警政署刑事警察局九十一年三月五日刑鑑字第○九一○○三六
    二三○號函附卷可憑（附於偵查卷宗第二九頁），而被告用以射擊丙○○車門之
    子彈乙顆雖因射擊後不知遺落何處致未扣案，惟該子彈既可擊發，且可致丙○○
    右開自用小客車左側車門凹陷一處，則該子彈顯亦具有殺傷力甚明，職是，用以
    射擊丙○○車門之子彈乙顆及上述具殺傷力之子彈乙顆，應均係被告以長約四○
    ｍｍ之金屬管加裝口徑○‧二二吋建築工業用彈及直徑約八‧二ｍｍ之金屬彈頭
    ，填充底火及火藥，製造完成；而前揭未具殺傷力之子彈乙顆，應係被告以長約
    三二‧三ｍｍ之金屬管加裝已擊發過口徑○‧二二吋之建築工業用彈製造，然尚
    未填充底火、火藥及加裝金屬彈頭，致未完成故未具殺傷力，殆屬無疑，公訴人
    認被告僅製造具殺傷力之子彈乙顆，顯有未洽，附此敘明。另扣案之鋼管乙支，
    經鑑定後認係長約三五‧五ｃｍ、外徑約二十‧五ｍｍ、內徑約十五‧一ｍｍ之
    金屬鋼管，亦據內政部警政署刑事警察局鑑定無訛，有前開內政部警政署刑事警
    察局函文可稽，並係被告持以加裝其所製造具有殺傷力之子彈乙顆，而後用以射
    擊丙○○前開自用小客車，致該自用小客車左側車門凹陷一處所用之物，亦為被
    告於警偵訊中所是承（詳偵查卷宗第六頁、第二二頁反面）。又扣案之底火五十
    一顆、火藥乙包係被告用以填充子顆所用之物，而砂輪機乙台、尖嘴鉗、老虎鉗
    、斜口鉗及銼刀各乙支係被告所有用以製造前開子彈所用之物，分據被告於警訊
    及本院審理中供述無訛（詳偵查卷宗第六頁、本院九十一年五月二日審判筆錄）
    ，從而前開物品均係被告所有供犯罪所用之物，復殆無疑。至被告於本院審理中
    供述：未使用砂輪機製造子彈云云（詳本院九十一年五月二日審判筆錄），顯係
    事後避就之詞，不足採信。綜上，本件事證明確，被告犯行，應堪認定，應依法
    論科。
二、核被告所為，係犯槍砲彈藥刀械管制條例第十二條第一項之未經許可製造子彈罪
    。再其以長約四○ｍｍ之金屬管加裝口徑○‧二二吋建築工業用彈及直徑約八‧
    二ｍｍ之金屬彈頭，填充底火及火藥，製造具殺傷力之子彈乙顆（製造既遂），
    以同一方法，製造具殺傷力之子彈乙顆（製造既遂），與其著手以長約三二‧三
    ｍｍ之金屬管加裝已擊發過口徑○‧二二吋之建築工業用彈製造，然尚未填充底
    火、火藥及加裝金屬彈頭，致未完成而未具殺傷力之子彈之犯行（製造未遂），
    時間、空間密切，侵害之法益同一，顯係以單一之犯意接續數次行為，為接續犯
    ，屬單純一罪，應以製造子彈既遂罪論處，公訴人雖未敘及被告製造具殺傷力之
    子彈乙顆及製造未具殺傷力之子顆乙顆未遂之犯行，惟此部分犯行與公訴人起訴
    部分，有接續犯之實質上一罪關係，本院對此自得併予審酌。另其持有子彈之低
    度行為，應為製造子彈之高度行為所吸收，不另論罪。第查：被告曾因違反麻醉
    藥品管理條例案件，於八十五年五月十三日，經本院以八十五年度訴字第二○四
    號判處有期徒刑八月確定。又因傷害案件，於八十五年七月八日，經本院以八十
    五年度易字第三二二四號判處有期徒刑四月確定。前開二罪於八十六年二月十七
    日，經本院以八十六年度聲字第二三五號裁定定應執行刑為有期徒刑十月，嗣於
    八十六年五月二十五日執行完畢。復因違反麻醉藥品管理條例案件，於八十七年
    一月二十六日，經本院以八十七年度易字第三四三號判處有期徒刑七月確定。末
    因公共危險案件，於八十八年一月十二日，經本院以八十七年度訴字第八八九號
    判處有期徒刑一年二月，復於八十八年三月三十一日，經臺灣高等法院以八十八
    年度上訴字第六八○號判決上訴駁回而告確定。右揭二罪並於八十八年八月十日
    ，經本院以八十八年度聲字第一六七○號裁定定應執行刑為有期徒刑一年八月。
    嗣於八十九年七月三十一日執行完畢，有臺灣高等法院被告全國前案紀錄表及臺
    灣高等法院檢察署刑案紀錄簡覆表各乙紙在卷可按，其於受有期徒刑執行完畢後
    ，五年以內再犯有期徒刑以上刑之本罪，為累犯，應依刑法第四十七條之規定加
    重其刑。爰審酌被告素行不佳，已如前述，因認遭丙○○誣陷因而心生不滿遂製
    造子彈三顆之犯罪動機、以鋼管乙支加裝其製造完成具殺傷力之子彈乙顆，朝丙○○前開自用小客車射擊，致該自用小客車左側車門凹陷一處所生之危害，惟坦
    承犯行之犯後態度，製造之子彈顆數僅三顆，兼衡其智識程度等等一切情狀，量
    處如主文所示之刑，並就罰金部分諭知易服勞役之折算標準，以示懲儆。至扣案
    具有殺傷力之子彈乙顆，係屬違禁物，爰依刑法第三十八條第一項第一款之規定
    宣告沒收之；另扣案未具殺傷力之子彈乙顆、、金屬鋼管乙支（長約三十五‧五
    ｃｍ、外徑約二十‧五ｍｍ、內徑約十五‧一ｍｍ）、底火五十一顆、火藥乙包
    、砂輪機乙台、尖嘴鉗、老虎鉗、斜口鉗及銼刀各乙支，均係被告所有供本件犯
    罪所用之物，業如前述，併依同條第一項第二款之規定，併予宣告沒收之。公訴
    人漏未聲請本院就底火五十一顆及火藥乙包併予宣告沒收之，亦有未洽。另至被
    告持以射擊丙○○自用小客車所用具殺傷力之子彈乙顆，因射擊後不知遺落何處
    致未扣案，且無證據證明現尚存在，本院自無從併予宣告沒收之，均附此說明。
據上論斷，應依刑事訴訟法第二百九十九條第一項前段，槍砲彈藥刀械管制條例第十
二條第四項，刑法第十一條前段、第四十七條、第三十八條第一項第一款、第二款、
第四十二條第二項，罰金罰鍰提高標準條例第二條，現行法規所定貨幣單位折算新臺
幣條例第二條，判決如主文。
本案經檢察官徐名駒到庭執行職務。
中      華      民      國      九十一      年      五    月    十六    日
                                  臺灣板橋地方法院刑事第四庭
                                          法  官  游  秀  雯
右正本證明與原本無異。
如不服本判決，應於判決送達後十日內，向本院提出上訴狀。
                                          書記官  張  玉  如
中      華      民      國      九十一      年      五    月    二十    日
附錄本案論罪科刑法條全文：
槍砲彈藥刀械管制條例第十二條：
未經許可，製造、販賣或運輸子彈者，處一年以上七年以下有期徒刑，併科新臺幣五
百萬元以下罰金。
未經許可，轉讓、出租或出借子彈者，處六月以上五年以下有期徒刑，併科新臺幣三
百萬元以下罰金。
意圖供自己或他人犯罪之用，而犯前二項之罪者，處三年以上十年以下有期徒刑，併
科新臺幣七百萬元以下罰金。
未經許可，持有、寄藏或意圖販賣而陳列子彈者，處五年以下有期徒刑，併科新臺幣
三百萬元以下罰金。
